【裁判字號】    89,簡上,155
【裁判日期】    890831
【裁判案由】    台灣地區與大陸地區人民關係條例
【裁判全文】
臺灣臺北地方法院刑事判決                        八十九年度簡上字第一五五號
    上  訴  人  甲○○
    即  被  告
右列上訴人因台灣地區與大陸地區人民關係條例案件，不服本院新店簡易庭民國八十
九年五月十八日八十九年度店簡字第三一八號第一審判決（台灣台北地方法院檢察署
檢察官聲請簡易判決處刑聲請書案號：八十九年度偵字第三四五０號），提起上訴，
本院合議庭判決如左：
    主  文
原判決撤銷。
甲○○連續違反不得僱用大陸地區人民在臺灣地區從事未經許可之工作之規定，科罰
金新台幣伍萬元，如易服勞役以新台幣玖佰元（即銀元佰元）折算壹日。
    事  實
一、甲○○明知不得僱用大陸地區人民從事未經許可之工作，竟基於僱用大陸地區人
    民之概括犯意，自民國八十九年一月十六日起至同年二月五日止，以每日薪資新
    台幣（下同）五百元之代價，先後僱用於八十八年二月二十三日以探親名義入境
    臺灣地區之大陸地區人民丙○○及自八十九年一月十三日起偷渡來台工作之乙○○，前往台北市青年公園及木柵動物園等處，從事未經許可之販售茶葉蛋工作。
    迄於八十九年二月五日十七時許，在台北市○○路○段之木柵動物園門口前，當
    場查獲丙○○及乙○○分別以攤販車販售茶葉蛋而得知上情。
二、案經台北市政府警察局文山第一分局報請臺灣臺北地方法院檢察署檢察官聲請簡
    易判決處刑。
    理  由
一、訊據被告甲○○矢口否認有何違反台灣地區與大陸地區人民關係條例之犯行，辯
    稱：並未僱用丙○○及乙○○二人從事販售茶葉蛋之工作云云。經查，被告非法
    僱用大陸地區人民乙○○及丙○○從事販售茶葉蛋工作之犯行，業據證人即受其
    僱用之大陸地區人民乙○○於警訊中指述綦詳，而證人即受其僱用之大陸地區人
    民丙○○於警訊中亦證稱：「我沒有受僱任何人，我所推的販賣茶葉蛋的攤車是
    甲○○的，我幫他推並叫賣茶葉蛋。」、「甲○○告訴我如果有客人問茶葉蛋如
    何買，就跟客人講三個茶葉蛋十元。」等語在卷，且證人即查獲之員警丁○○及
    李宏聰於本院八十九年七月二十七日調查中均證稱證人乙○○及丙○○於查獲當
    時均推著一輛被告甲○○所有用以販售茶葉蛋之攤販車等語，足見證人乙○○及
    丙○○確有為被告販售茶葉蛋之行為。又證人乙○○及丙○○於查獲時身上分別
    有九千五百元及一萬四千零四十九元，其中八千五百元及一萬元係由被告甲○○
    所交付等情，業經證人乙○○及丙○○於警訊中證述在卷，核與卷附由被告所書
    立之支出明細表上所載內容中有關二月四日「阿弟8500 」、「阿雲10000」之金
    額相符；而依證人乙○○身上所查獲之紅包袋上記載「阿弟 19-4 17天」等字樣
    ，經核算其中由被告所交付之八千五百元，亦與證人乙○○所述以一日薪資五百
    元計算相當；又被告雖辯稱上開明細表內所載之阿弟及阿雲係其支付購買牛肉及
    豬肚之廠商云云，然綜觀上開明細表內所載內容，被告就各項購買支出均詳列項
    目及金額，而非以廠商姓名註記，是其上開所辯，顯與其記載慣例不符；另被告
    辯稱所交付證人丙○○之金錢係屬壓歲錢云云，雖經證人丙○○於警訊中附和其
    詞，然被告稱其給付金額為四千元亦與證人丙○○所述之金額不符；又證人乙○○係屬偷渡入境之大陸地區人民，證人丙○○則係以探親名義入境，均不得在台
    工作，參諸被告於本院八十九年七月二十七日調查中亦自承其與證人乙○○並不
    認識，而證人丙○○僅係至家中拜年等情，是證人乙○○及丙○○倘無利潤可圖
    自無於當日隨同前往動物園之理，更無無端自行代他人推行販售茶葉蛋之攤販車
    而自陷危險之必要，足見證人乙○○及丙○○二人均係被告所僱用無訛。又丙○○所受僱用之期間，經本院依其所取得金額為一萬元，並以一日薪資五百元計算
    之結果，應為二十日，是被告所為之僱用期間應自八十九年一月十六日起算，附
    此敘明。是被告上開所辯，均屬事後卸責之詞，不足採信。本件事證明確，被告
    犯行洵堪認定，應予依法論科。
二、按經許可進入台灣地區之大陸地區人民，不得從事與許可目的不符之活動；又僱
    用大陸地區人民在台灣地區工作，應向主管機關申請許可；又不得僱用大陸地區
    人民在臺灣地區從事未經許可或與許可範圍不符之工作，台灣地區與大陸地區人
    民關係條例第十條第二項、第十一條第一項、第十五條第四款分別定有明文。又
    被告所僱用之大陸地區人民乙○○係自八十九年一月十三日偷渡來台，另所僱用
    之大陸地區人民丙○○係於八十八年二月二十三日以探親名義入境台灣地區，其
    二人均無許可在台工作之資料，此有非法入境大陸人（漁）民基本資料表、查獲
    大陸人民偷渡入境初步偵（清查）資料表、非法入境大陸人民清查表、台北市政
    府警察局查獲大陸偷渡犯複訊偵查表、內政部警政署八十九年七月十四日（八九
    ）警署資字第一三二二二函所附之國人入出境資料及行政院勞工委員會職業訓練
    局八十九年七月二十四日八十九職外字第七二一六五八號函各一件附卷可稽，是
    該二名大陸地區人民或係偷渡入境，或以探親名義來台居留，自均不得受僱從事
    勞動工作。核被告甲○○所為，係違反台灣地區與大陸地區人民關係條例等十五
    條第四款不得僱用大陸地區人民從事未經許可工作之規定，應依同法第八十三第
    一項之規定予以處罰。又其先後僱用乙○○及丙○○二人之行為，時間緊接，方
    法相同，觸犯基本構成要件相同之罪，顯係基於概括犯意而為之，應依連續犯之
    規定論以一罪，並依法加重其刑。原審據以論科，固非無見，然查被告僱用該二
    名大陸地區人民之時間應為如事實欄所載之時間，已如前述，檢察官聲請簡易判
    決處刑書及原判決均僅認僱用期間為八十九年一月十九日至同年二月五日止，自
    有未洽。被告甲○○上訴意旨否認犯罪，雖無可採，惟原判決既有上開可議之處
    ，自屬無可維持，應由本院予以撤銷改判。爰審酌被告非法僱用大陸地區人民之
    僱用人數為二人，所僱用時間長達二十日，及其品行、犯罪動機、目的、手段、
    犯罪情節、所生危害及犯後猶狡詞卸責，毫無悔意等一切情狀，量處如主文所示
    之刑，並諭知易服勞役之折算標準。
據上論斷，應依刑事訴訟法第四百五十五條之一第一項、第三項、第三百六十九條第
一項前段、第三百六十四條、第二百九十九條第一項前段、台灣地區與大陸地區人民
關係條例第八十三條第一項、第十五條第四款，刑法第十一條前段、第五十六條、第
四十二條第二項、罰金罰鍰提高標準條例第二條、現行法規所定貨幣單位折算新台幣
條例第二條，判決如主文。
本案經檢察官吳春麗到庭執行職務。
中      華      民      國    八十九    年      八      月    三十一    日
                                      臺灣臺北地方法院刑事第九庭
                                          審判長法  官  黃  雯  惠
                                                法  官  王  綽  光
                                                法  官  黃  雅  君
右正本證明與原本無異
不得上訴。
                                                書記官  陳  怡  如
中      華      民      國    八十九    年      九      月      二      日


司法院資訊處製作；財團法人民間司法改革基金會備份。
